【裁判字號】    97,消債更,1177
【裁判日期】    980319
【裁判案由】    更生事件
【裁判全文】
臺灣板橋地方法院民事裁定         97年度消債更字第1177號
聲  請  人  甲○○
代  理  人  古宏彬律師
上列當事人因消費者債務清理事件聲請清算，本院裁定如下：
    主  文
聲請駁回。
聲請費用由聲請人負擔。
    理  由
一、按債務人不能清償債務或有不能清償之虞者，得依本條例所
    定更生或清算程序，清理其債務；消費者債務清理條例第3
    條定有明文。次按債務人與金融機構協商成立者，不得聲請
    更生或清算，但因不可歸責於己之事由，致履行顯有重大困
    難者，不在此限；本條例施行前，債務人依金融主管機關協
    調成立之中華民國銀行公會會員，辦理消費金融案件無擔保
    債務協商機制與金融機構成立之協商，準用前項之規定，同
    條例第151 條第5 項、第6 項亦有明文。又聲請更生或清算
    不合程式或不備其他要件者，法院應以裁定駁回之，但其情
    形可以補正者，法院應定期間先命補正，復為同條例第8 條
    所明定。
二、本件聲請意旨略以：聲請人因負欠債務，民國（下同）95年
    間與無擔保債權銀行達成協商，將債款分為120期，利率0%
    ，每月繳納新台幣（下同）14,865元，聲請人持續還款至97
    年3 月。惟於97年2 月聲請人之兒子陳煥暘罹患鼻咽癌住院
    ，聲請人須額外支出醫療費用及營養食品之費用，故無力再
    繼續依原協議還款，並非聲請人主觀上惡意不履行協商，實
    係客觀上確有不可歸責於聲請人致履行顯有重大困難之事由
    ，為此請求准予更生等語。
三、查本件聲請人於消費者債務清理條例施行前，曾依中華民國
    銀行公會會員辦理消費金融案件無擔保債務協商機制，與最
    大債權銀行渣打國際商業銀行（下稱渣打銀行，原美商美國
    運通銀行）於95年8月31日成立協商，聲請人同意自95年8月
    起，分120期，利率0%，每月繳款14,584元，依各債權銀行
    債權金額比例清償各項債務至全部清償為止，惟聲請人自95
    年8 月履行至96年3 月，於96年4 月份（違約處理日96年5
    月3 日）毀諾未繳等情，已據渣打銀行檢附協議書、無擔保
    債務還款計劃表、授信協商建檔畫面、催收紀錄影本等向本
    院陳報明確，有渣打銀行97年12月26日民事陳報狀在卷可稽
    。
四、按消費者以更生或清算程序清理債務，該制度係為使負債務
    之消費者得以調整其與債權人及其他利害關係之權利義務關
    係，保障債權人之公平受償，謀求消費者經濟生活之更生及
    社會經濟之健全發展而設，消費者債務清理條例第1 條明揭
    斯旨。是以，聲請更生或清算之債務人均有「據實陳報」之
    義務，倘債務人未據實陳報，或欠缺聲請更生或清算之誠意
    ，即難認有保護之必要。經查：
    (一)聲請人主張其於95年間與最大債權銀行美國運通銀行台北
      分行達成分期還款協議，自95年7 月起每月10日清償1486
      5 元，聲請人持續還款至97年3 月。惟於97年2 月因聲請
      人之兒子陳煥暘罹患鼻咽癌住院，聲請人須額外支出醫療
      費用及營養食品之費用，故無力再繼續依原協議還款等語
      。然聲請人履約之起、迄期間係自95年8 月至96年3 月，
      於96年4 月份毀諾（96年5 月3 日違約處理日），業據本
      院向渣打銀行查詢明確，已如前述，可見聲請人所述與事
      實完全不符，由此益證聲請人於聲請時並未據實陳報，難
      認具備清理債務之誠意。
    (二)又聲請人主張其自97年2月起，因子女陳煥暘罹患鼻咽癌
      住院，聲請人每月尚需支出醫療費用及營養食品費用之部
      分，固提出長庚紀念醫院（下稱長庚醫院）診斷證明書暨
      醫療費用收據影本為證，堪可採信。惟依上開證明文件顯
      示，聲請人之子陳煥暘係於97年1月28日於長庚醫院進行
      鼻咽切片，並於97年2月12日至同年月15日於該院住院治
      療，嗣分別於97年2月27日、3月5日、3月17日、4月9日於
      該院門診治療，此亦據聲請人陳明（見97年12月9日民事
      陳報狀第1頁至第2頁、附件二、附件三），是陳煥暘因病
      接受治療係發生在聲請人毀諾（96年4月）後，其罹病之
      事實，顯與聲請人先前之毀諾行為無涉，因此亦難認聲請
      人支出上開費用與其毀諾間有因果關係存在，聲請人以之
      據為毀諾之不可歸責事由，洵非有據。
    (三)聲請人嗣具狀補正其「於95年任職雅泰實業股份有限公司
      從事業務工作，三個月薪水約80,000元」、「96年間於卡
      拉OK店擔任會計，每月收入約35,000元」、「自97年4月1
      日起至展群開發企業有限公司擔任業務，每月薪水加獎金
      約有46,000元」（見97年12月9日民事陳報狀第1頁）。若
      聲請人上開記載屬實，則聲請人之工作及收入狀況即皆屬
      穩定，且有成長。本院審酌聲請人自陳其於履行協商條件
      期間之每月收入，應足敷支付協商款項，此外，復查無聲
      請人所稱之不可歸責事由存在，是本件聲請更生即與消費
      者債務清理條例第3條、第151條第5項規定相違，依首揭
      說明，應駁回本件更生之聲請。
五、綜上所述，聲請人主張其毀諾係因不可歸責於己之事由所致
    ，尚難採信；聲請人復未提出其他證據證明有何不可歸責於
    己之事由，致履行原協議內容有重大困難情事，是本件更生
    之聲請，於法不合，依上開說明，應駁回其更生之聲請，爰
    裁定如主文。
六、另目前銀行公會就曾經參加95年度債務協商毀諾之債務人，
    提供「個別協商一致性方案」使能再進行協商，聲請人倘有
    履債上之困難，尚非不得與台新銀行等債權人，再次進行解
    決債務之商談，以謀求適當之履行條件，附此敘明。
中    華    民    國    98    年    3    月    19     日
              民事第三庭    法      官  張紫能
上為正本係照原本作成
如不服本裁定，應於裁定送達後10日內，以書狀向本院提出抗告
，並繳納抗告費新臺幣1千元
中    華    民    國    98    年    3    月    19     日
                            書  記  官  華海珍


司法院資訊處製作；財團法人民間司法改革基金會備份。
